臺灣嘉義地方法院交通事件裁定　　　　100年度交聲字第225號
原處分機關　交通部公路總局嘉義區監理所
異　議　人
即受處分人　黃羚真
上列異議人即受處分人因違反道路交通管理處罰條例案件，對於
原處分機關即交通部公路總局嘉義區監理所中華民國一百年一月
三日所為之處分（嘉監裁字第裁七○－ＡＥＹ九八八○六六號裁
決書）聲明異議，本院裁定如下：
    主  文
異議駁回。
    理  由
一、本件異議意旨略以：異議人即受處分人黃羚真係牌照號碼五
    一九一－ＫＱ號自用小客車所有人，該車牌照已於民國九十
    八年五月六日註銷，車輛停放在臺北市○○街，該處非屬禁
    止停車路段，原處分機關以停車未依規定予以裁罰，又命繳
    納自註銷起之牌照稅及燃料使用費，並不合理云云。
二、按停車時間、位置、方式及車種，如公路主管機關、市區道
    路主管機關或警察機關有特別規定時，應依其規定；汽車駕
    駛人停車時，停車時間、位置、方式、車種不依規定者，處
    新臺幣（下同）六百元以上一千二元以下罰鍰，道路交通安
    全規則第一百十二條第一項第十五款及道路交通管理處罰條
    例第五十六條第一項第九款分別定有明文。而違規停車而駕
    駛人不在場，應記明車輛牌照號碼、車型等可資辨明之資料
    ，以汽車所有人為被通知人製單逕行舉發，亦為同條例第七
    條之二第四項所明定。
三、查異議人所有之牌照號碼五一九一－ＫＱ號自用小客車於九
    十九年十一月十九日下午四時二十分許，停放在臺北市○○
    街四二六巷十五號前路段，經臺北市政府警察局松山分局三
    民派出所員警發現其有「未依規定停車（未懸掛大牌）」之
    違規行為，而逕行掣單舉發，嗣原處分機關於一百年一月三
    日以「停車方式不依規定」為由依道路交通管理處罰條例第
    五十六條第一項第九款規定裁處受處分人六百元之罰鍰，有
    卷附通知單及裁決書可參。
四、又查，臺北市政府曾於九十五年七月十一日以府交一字第○
    九五八四六九二三○○號公告「為維護道路交通安全與暢通
    及本市道路空間公平使用，避免未懸掛號牌車輛占用道路進
    而影響市容景觀，自九十五年九月一日零時起，全日禁止未
    懸掛號牌汽機車車輛停放本市○○道路，但未懸掛號牌之疑
    似廢棄車輛，仍依其他相關規定辦理」（見臺北市政府公報
    九十五年秋字第十六期第四十六頁至第四十七頁），有該公
    告附卷可稽。本件異議人所有上開自用小客車牌照前已繳銷
    ，而於九十九年十一月十九日下午四時二十分許未懸號牌停
    放在臺北市○○街四二六巷十五號前路段等情，為異議人所
    不爭執，復經執勤員警會同臺北市政府環境保護局及臺北市
    監理處取締長期停放道路未懸掛車牌車輛，至現場會勘，而
    以違反道路交通管理條例第五十六條第一項第九款逕行舉發
    ，有臺北市政府警察局松山分局九十九年十一月十九日舉發
    違反道路交通管理事件通知單、臺北市政府警察局松山分局
    一百年二月十日北市警松分交字第一○○三○二○七七○○
    號函暨採證照片二幀、臺北市政府環境保護局九十九年十一
    月十日北市環三松字第○九九三八○七三九○○號會勘通知
    單等在卷足憑，異議人未懸掛號牌停車違反前揭公告規定之
    事實，洵以認定。
五、按汽車牌照包括號牌、行車執照及拖車使用證，為行車之許
    可憑證；汽車號牌每車兩面，應正面懸掛於車輛前後端之明
    顯適當位置，道路交通安全規則第八條、第十一條第一項第
    一款均定有明文。而道路交通安全規則第一百十二條第一項
    第十五款已明文授權公路主管機關、市區道路主管機關得就
    停車時間、位置、方式及車種，制定特別規定加以規範，且
    道路交通管理處罰條例第五條規定亦授權公路機關於必要時
    ，得就禁止停車及臨時停車發布行政命令。臺北市政府基於
    上述法規命令之授權，就道路停車時間、位置、方式及車種
    之限制，制定自治規則或發布行政命令加以規範，自屬適法
    。另行政程序法第一百五十條第二項規定：「法規命令之內
    容應明列其法律授權之依據，並不得逾越法律授權之範圍與
    立法精神。」又法律授權主管機關發布命令為補充規定者，
    內容須符合立法意旨，且不得逾越母法規定之範圍。其在母
    法概括授權下所發布者，是否超越法律授權，不應拘泥於法
    條所用之文字，而應就該法律本身之立法目的，及整體規定
    之關聯意義為綜合判斷（司法院釋字第六百十二號解釋意旨
    參照）。道路交通管理處罰條例第五條規定：「為維護道路
    交通安全與暢通，公路或警察機關於必要時，得就下列事項
    發布命令：一、指定某線道路或某線道路區段禁止或限制車
    輛、行人通行，或禁止穿越道路，或禁止停車及臨時停車。
    二、劃定行人徒步區。」等語，上開規定業已授權主管機關
    於必要時，得發布命令禁止或限制停車時間、位置、方式及
    車種之使用，以維護道路交通安全與順暢。前開道路交通管
    理處罰條例第五條第一款之規定，依法律整體解釋，應可推
    知立法者有意授權主管機關依其交通管制之專業能力，參考
    交通流量大小與道路等級等有關道路交通秩序與安全之相關
    因素，禁止或限制使用道路之內容為因地制宜之規定，前開
    函令固涉及對人民權利之規制，惟畢竟不屬刑罰制裁，且交
    通秩序維護措施重在因地制宜與即時反應交通情況之迅速變
    化，宜賦予行政權較多自主決定空間，爰經考量一般道路停
    車，駕駛人係於完成某階段駕駛行為後之暫時性停放車輛，
    以從事休息或其他活動為目的之停放車輛行為，俾使車位之
    使用具有便利性、週轉性，可供不特定之多數人輪流使用；
    然未懸掛號牌汽機車車輛長期停放一般道路空間，自車輛停
    放之外觀而言，雖與一般道路停車無異，然其停車之目的非
    但與便利駕駛人使用道路無涉，由於該等汽機車車輛並未懸
    掛號牌，又未達廢棄車輛之程度，任由車輛所有人長期置放
    於道路空間，與私有物任意占用道路空間之情無異，除有礙
    道路主管機關及監理機關對於道路停車車輛之管理外，亦影
    響停車位之週轉使用，對道路交通已產生衝擊，自非一般停
    車行為所可比擬，況因目前我國車輛眾多，停車空間常不敷
    使用，茍容認未懸掛號牌汽機車車輛，任意長期停放一般道
    路空間，實不啻將排擠停車民眾之正當權益，進而影響整體
    交通順暢，危及交通安全。此外，未懸掛號牌之汽機車車輛
    ，因無號牌之行車許可憑證可供辨識，如基於道路交通安全
    與暢通之考量，亦無法要求車輛所有人立即為必要之移置或
    處理行為。臺北市○○○於道路交通管理處罰條例第五條規
    定之授權，基於維護道路交通安全與暢通及市區道路空間公
    平使用，避免未懸掛號牌車輛占用道路進而影響市容景觀之
    考量，而於九十五年七月十一日發布府交一字第○九五八四
    六九二三○○號令，公告「自九十五年九月一日零時起，全
    日禁止未懸掛號牌車輛停放本市○○道路，但未懸掛號牌之
    疑似廢棄車輛，仍依其他相關規定辦理。」其禁止未懸掛號
    牌汽機車車輛使用道路，乃為維護公眾使用道路利益，保障
    道路交通安全，強化車輛管理，手段與所欲達成目的間比例
    相合，亦無不當連結情形，復有其必要性，自為合法且有效
    之法規命令無疑。次按占用道路之廢棄車輛，經民眾檢舉或
    由警察機關、環境保護主管機關查報後，由警察機關通知車
    輛所有人限期清理；車輛所有人屆期未清理，或有車輛所有
    人行方不明無法通知或無法查明該車輛所有人情形，環境保
    護主管機關應先行移置或委託民間單位移置，並得向車輛所
    有人收取移置費及保管費。該車輛經公告一個月仍無人認領
    者，由該環境保護主管機關依廢棄物清除，道路交通管理處
    罰條例第八十二條之一第一項定有明文。又占用道路車輛，
    有下列情形之一者，認定為廢棄車輛：一、經所有人或其代
    理人以書面放棄之車輛；二、車體髒污、銹蝕、破損，外觀
    上明顯失去原效用之車輛；三、失去原效用之事故車、解體
    車；四、其他符合經中央環境保護主管機關會商相關機關公
    告認定基準之車輛，占用道路廢棄車輛認定基準及查報處理
    辦法第二條亦定有明文。本件異議人所有之車輛，依卷附之
    採證照片以觀，其車體結構完整，非事故車或解體車，從外
    觀不足以判別係明顯失去原效用之車輛，尚非所謂廢棄車輛
    ，要無前揭臺北市政府公告但書之適用。
六、異議人所有車輛既於上開時地停放在臺北市道路，且未懸掛
    號牌，違反前揭臺北市政府停車公告規定，自屬「停車方式
    不依規定」之違規行為，警方對於所有人之異議人逕行舉發
    違規，原處分機關據以裁罰，自無不合。異議人異議意旨認
    合法停車云云，核無理由，應予駁回。至異議人稱原處分機
    關認定異議人仍然使用車輛，應補繳牌照稅及燃料使用費乙
    節，按稅捐與規費之開徵與繳納，係屬稅捐稽徵法與公路法
    之範疇，非道路交通管理處罰條例所定得由地方法院交通法
    庭處理者，異議人倘對該部分有所不服，應循行政爭訟程序
    救濟（於訴願法定期間內依法提起訴願，若對訴願之決定仍
    有不服，則應循行政訴訟程序救濟），併此敘明。
據上論結，應依道路交通管理處罰條例第八十七條第二項、道路
交通事件處理辦法第十八條，裁定如主文。
中    華    民    國   100    年    2     月    24    日
                        交通法庭  法  官  張道周
上列正本證明與原本無異。
如不服本裁定，應於裁定送達後5日內向本院提出抗告狀（應附
繕本）。
中    華    民    國   100    年    2     月    24    日
                                  書記官  張菀純